臺灣士林地方法院民事判決　　　　　　 98年度簡上字第136號
上　訴　人　林雅惠
訴訟代理人　林宏昌
　　　　　　林金全
　　　　　　黃秋田律師
複代理人　　賴敬倫
被上訴人　　李秀蓮
訴訟代理人　蔡耀邦
被上訴人　　李清秀
上列當事人間請求確認經界事件，上訴人對於中華民國98年8 月
7 日本院士林簡易庭98年度士簡字第1075號第一審判決提起上訴
，本院於100年2月24日言詞辯論終結，判決如下：
    主  文
上訴駁回。
第二審訴訟費用由上訴人負擔。
    事實及理由
一、被上訴人李清秀未於言詞辯論期日到場，核無民事訴訟法第
    386 條各款所列情形，爰依上訴人聲請，由其一造辯論而為
    判決。
二、上訴人在原審起訴主張：
(一)、伊於民國95年4 月間，向前手林秀雲購買坐落臺北縣淡水鎮
    ○○段294 地號土地（重測前臺北縣淡水鎮○○○段254 地
    號土地，下稱上訴人所有土地）及坐落其上臺北縣淡水鎮○
    ○段第880 建號門牌號碼臺北縣淡水鎮○○街16號房屋（下
    稱系爭16號房屋），被上訴人當時為臺北縣淡水鎮○○段第
    296 地號土地（重測前臺北縣淡水鎮○○○段253 地號土地
    ，下稱被上訴人所有土地）及坐落其上門牌號碼臺北縣淡水
    鎮○○街18號房屋（下稱系爭18號房屋）所有權人。兩造上
    開土地相鄰，且數十年來並未發生足使土地位移或走山之強
    震，然而經96、97年實施地籍圖重測結果，伊所有上開土地
    不僅位移，且土地輪廓形狀改變，並造成16號房屋越界至被
    上訴人土地之現象。且16號房屋於18年已建築完成，18號房
    屋遲至26年才依附於16號房屋外牆建築完成，兩造房屋既是
    共用外牆，自應以16、18號房屋間牆壁，靠近18號房屋的外
    緣為經界，為此聲明請求：確定坐落臺北縣淡水鎮○○段
    294 地號（重測前為臺北縣淡水鎮○○○段254 地號）土地
    ，與臺北縣淡水鎮○○段296 地號（重測前為臺北縣淡水鎮
    ○○○段253 地號）土地之經界如附圖所標示B 、F 兩點之
    連接實線等語。
(二)、上訴補充理由：
  1.建物平面圖、建築改良物情形填報表應為兩造界址之參考資
    料：
  (1)被上訴人所有系爭18號房屋建物平面圖即上證7 （本院卷一
    第42頁、第43頁）係依臺灣省政府訓令及臺灣省各縣市辦理
    土地登記有關建築改良物登記補充要點記載填製，故該建物
    平面圖應有法定效力。
  (2)補充鑑定圖所示，系爭18號房屋寬度介於4.127 公尺至4.
    364 公尺間，核與上證7 之建物平面圖寬度13.73 台尺（
    4.16 公 尺）相符。
  (3)上證7 建物平面圖鄰近上訴人294 地號土地部分並無空白地
    帶，顯見被上訴人係沿土地界址而為建築。如以附圖標示之
    W、N 連接時線為界址，則房屋外緣尚有空地存在。
  (4)從馮顯才之證詞可知，建物平面圖為確認界址之重要資料，
    否則何需調閱。
  (5)上訴人提出之建築改良物情形填報表顯示系爭16號房屋坐落
    地號僅記載254 地號，顯然並未占用他人土地。
  2.依實地使用現況認定界址為如附圖標示之B、F連接實線：
    土地界址應依實地使用現況、經界附近占有之沿革、利用狀
    況等確認，是以上訴人所指房屋外緣即如附圖標示B 、F 連
    線或被上訴人所指外緣如附圖標示G 、F 連接實線為兩地界
    址。
  3.由舊地籍圖資料可知，界址為如附圖標示B、F連線：
    先有宗地領域，方藉由測量技術以地籍圖來表現或記錄土地
    之界址、範圍、位置、形狀、面積，再登載於登記簿上。而
    依鑑定圖等面積分析表可知，重測前254 地號土地登記面積
    為60平方公尺，地籍圖面積為64.6平方公尺，重測後面積為
    64.64 平方公尺，重測前253 地號登記面積為82平方公尺，
    地籍圖面積為70.09 平方公尺，重測後面積為79.43 平方公
    尺，253 地號土地登記面積與地籍圖面積差異過大，顯然失
    真許多，因此登記面積不應該作為本件界址之參考資料。因
    此能作為參考資料僅有建物平面圖及地籍圖。依循地籍圖之
    坵塊形狀觀察，如以附圖標示之W 、N 連接實線則坵塊形狀
    變異，會變窄、變長，如以附圖標示B 、F 連接實線，坵塊
    形狀則無改變。
  4.依賦稅角度，被上訴人土地台帳記載，24年4 月14日地租改
    正，面積既然變更，顯然經過測量，而被上訴人世居此地，
    如上訴人建物已越界，斷無不提出異議之理。
  5.以附圖標示W 、N 連接實線作為兩地界址，將造成法律糾紛
    ，導致上訴人建物可能遭拆除。系爭16號房屋興建完成以後
    ，被上訴人從未曾主張逾界，不應保護其權利。
  6.依土地法第46條之1 規定：「於無人指界時，仍應重測，如
    舊地籍圖未破損者，得予以參照施測。」是舊地籍圖未破損
    時，始得作為重測界址之參照基礎，原審法院亦肯認本件重
    測前地籍圖破損，則破損處經界線是否正確已然有疑，不應
    以之為新界址認定之參照基礎。
三、被上訴人李秀蓮辯稱：伊雖未於地籍調查時實地到場指界，
    但伊信任地政人員會依據本身專業精準測量，縱使伊實地指
    界，也是要求參照舊地籍圖及其他可靠資料施測，地籍調查
    表上界址標示之記載，與伊本意相同；土地重測應依法定程
    序而為，上訴人不應憑自己的感覺或草圖作為鑑界標準，兩
    造土地應以如附圖所標示W 、N 兩點之連接實線為界址；且
    早期地主蓋房屋時，未經明確鑑界，建物先建築完成，不代
    表土地界線基準點，伊也是重測後才知測量範圍及結果，伊
    房屋起造時，本身有獨立牆壁，未曾要求依附於16號房屋之
    外牆，反而是上訴人增建16號房屋時，請求將鋼架依附於18
    號房屋牆壁上，上訴人一直想將土地界址往伊所有18號房屋
    方向移動，並無依據等語。
四、原審對於上訴人之請求，判決全部敗訴。上訴人為此聲明不
    服，並聲明：(一)原判決廢棄。(二)確定坐落臺北縣淡水鎮○○
    段294 地號（重測前為臺北縣淡水鎮○○○段254 地號）土
    地，與臺北縣淡水鎮○○段296 地號（重測前為臺北縣淡水
    鎮○○○段253 地號）土地之經界如附圖所標示B、F兩點之
    連接實線。(三)第一、二審訴訟費用由被上訴人負擔。被上訴
    人則聲明：上訴駁回。
五、兩造不爭執事項：
(一)、上訴人所有土地及系爭16號房屋，於95年6 月19日移轉登記
    為上訴人所有，上開土地謄本登記面積為60平方公尺，上開
    建物謄本登記面積為53.25 平方公尺，嗣土地經96、97年間
    地籍圖重測後，於97年10月10日變更為臺北縣淡水鎮○○段
    294 地號土地，登記面積為64.64 平方公尺（原審卷第7 頁
    至第10頁）。16號房屋使用面積依據鑑定圖測量結果為76.3
    1 平方公尺。
(二)、被上訴人所有土地及系爭18號房屋，則登記為被上訴人2 人
    共有，土地謄本登記面積為82平方公尺，建物謄本登記面積
    為92.56 平方公尺，嗣土地經96、97年間地籍圖重測後，於
    97年10月10日變更為臺北縣淡水鎮○○段296 地號土地，謄
    本登記面積為79.43 平方公尺（原審卷第11頁至第14頁）。
(三)、依建物登記謄本，上訴人所有系爭16號房屋於18年建築完成
    ，被上訴人所有系爭18號房屋於26年興建完成。
(四)、上訴人於測量員填載地籍調查表時，並未到場指界，被上訴
    人亦均未到場實地指界。
六、本院得心證之理由：
    就兩造土地界址究應為如附圖所標示B 、F 兩點之連接實線
    、 或W 、N 兩點之連接實線，分述如下：
(一)、內政部國土測繪中心依據專業技能及精密儀器現場測量，並
    參酌地籍圖、地籍調查表、宗地資料等鑑定兩造土地界址為
    W 、N 兩點之連接實線：
  1.經原審會同兩造及內政部國土測繪中心人員至系爭2 筆土地
    現場予以實測，測量人員為求測量精確，首先用精密電子測
    距經緯儀，在系爭2 筆土地附近檢測96年度臺北縣淡水鎮地
    籍圖重測時測設之圖根點，經檢測合格後，作為該測區之控
    制點，然後以各圖根點為基點，分別施測系爭2 筆土地及附
    近界址點，並計算其坐標值輸入電腦，以自動繪圖儀展繪於
    鑑測原圖上，然後依據臺北縣淡水地政事務所保管之地籍圖
    、地籍調查表、宗地資料等，謄、展繪本案有關土地地籍圖
    經界線，與前項成果核對檢核後，測定於鑑測原圖上，作成
    比例尺1/500 鑑定圖，業據內政部國土測繪中心製作之鑑定
    書附卷甚明（原審卷第77頁至第81頁）。
  2.審酌上開鑑定報告內容及鑑定圖結果，顯示系爭2 筆土地重
    測前、後地籍圖經界線相符，即均為W 、N 連接實線。且鑑
    定證人即鑑定機關承辦人馮顯才於原審證稱：「（法官問：
    本件鑑定過程為何？）其實在重測開始之前，重測單位會先
    佈設圖根點，並且釘樁，當天我現場施測時，有找到本件所
    需所有必要圖根點，且我針對圖根點會先檢測是否合格，確
    認合格後，將附近土地界址、房屋、道路、圍牆等現況施測
    後，計算座標值之後輸入電腦，然後套繪水碓子段地籍圖（
    正德段之舊地籍圖），可以確認出雙方重測前經界線位置，
    經與重測後成果圖以電腦相比對，系爭經界線重測前後是相
    符的，只是重測後經界線長度稍長。」、復於本院證稱「在
    辦理鑑測之前，我們會到淡水地政事務所參閱相關的資料，
    鑑定書第二段有記載地籍圖、地籍調查表、宗地資料，我有
    去調閱歷次的分割複丈圖，但是查不到這個資料。（上訴人
    訴訟代理人問：宗地資料所指的是包括哪些資料？）土地登
    記簿謄本、建物簿登記謄本（包含重測前、重測後）及系爭
    土地重測後數值的資料。....。」等語（詳見原審卷宗第12
    8 頁、本院卷一第194 頁背面、第195 頁）；另證人即臺北
    縣政府地政局地籍測量科承辦人許才仁證稱：「（聲請人代
    理人何律師請問：圖根點如何佈設？）原本沒有這些圖根點
    ，圖根點是按地籍測量實施規則第54條規定，每隔50～150
    公尺原則上要設一個圖根點，這是將來實地測量的參考點，
    沒有規定一定要設在何處，我們是按已知點計算所設圖根點
    之座標，主要是配合現場日後測量需要來設置。」等語（詳
    見原審卷宗第132 頁）。可知本件鑑測基準涵蓋系爭土地周
    圍圖根點及附近各界址點，所憑據之資料與土地法第46條之
    2 第1 項、土地法第46條之1 至第46條之3 執行要點第6 條
    等規定相符，且由土地測量人員本其專業，輔以精密儀器鑑
    測而得，施測範圍涵蓋土地周邊相關客觀基準，其測繪結果
    可謂係採取精密之科學方法，經專業智識技能判斷所得，且
    別無何瑕疵可指，是系爭土地間經界確如附圖所示W 、N 兩
    點之連接實線，應屬正確，堪可認定確為系爭2 筆土地界線
    之所在。
(二)、被上訴人李秀蓮雖未於現場指界，不影響兩造土地界址之認
    定：
  1.蔡耀邦於原審證稱：伊為被上訴人李秀蓮之子，李秀蓮並未
    到場指界，伊於地籍圖重測完畢，發現重測後臺北縣淡水鎮
    ○○段296 地號土地面積短少，始前往測量公司查詢，經測
    量人員說明後，伊同意不爭執面積問題，才在地籍調查表上
    事後補正用印，確認該調查表所載界址標示無誤等語。原審
    法官提示重測調查表問：該表紀錄你要求參照舊地籍圖及其
    他可靠資料施測，與你原先指界的本意有無不同？其答稱：
    沒有，就算我到場也會做同樣的要求。」等語（詳見原審卷
    宗第127 頁），既然該地籍調查表之內容經被上訴人李秀蓮
    委託之代理人事後親自補正用印，且確認地籍調查表上所載
    界址標示與其本意相符，因認測量人員依地籍調查表所載界
    址標示施測，實質上並不影響重測後經界線之正確性。
  2.甚且，依重測前臺北縣淡水鎮○○○段253 地號土地之地籍
    調查表（原審卷32頁）所載有關系爭2 筆土地A 、D 兩點界
    址分別標示：「本宗土地A 界址點位於道路中，實地無法設
    立界標，土地所有權人要求參照就地籍圖及其他可靠資料施
    測。」、「本宗土地D 界址點位於道路中，實地無法設立界
    標，土地所有權人要求參照就地籍圖及其他可靠資料施測。
    」，並參照土地法第46條之1 至第46條之3 執行要點第6條
    規定：「依土地法第46條之2 第1 項第3 款參照舊地籍圖逕
    行施測者，應參照舊地籍圖及其他可靠資料所示之坵塊形狀
    及關係位置，實地測定界址，設立界標，逕行施測。」。可
    見，測量人員按上開標準實施重測，並未特別考量有利於兩
    造其中一方之個別因素；甚且，縱使兩造均未到場指界，地
    政機關本即應參照土地法第46條之2 第1 項：「重新實施地
    籍測量時，土地所有權人應於地政機關通知之限期內，自行
    設立界標，並到場指界。逾期不設立界標或到場指界者，得
    依左列順序逕行施測：一、鄰地界址。二、現使用人之指界
    。三、參照舊地籍圖。四、地方習慣。」之標準施測。亦非
    如上訴人所稱，逕以系爭16、18號房屋間之牆壁，靠近18號
    房屋的外緣為經界，本件實難憑被上訴人之地籍調查表程序
    上曾有些微瑕疵，逕認本件重測前、後一致之經界線為如附
    圖所示W 、N 連接實線有何實質上錯誤。
(三)、建築改良物情形填報表、建物平面圖不足以認定兩造土地界
    址為如附圖標示B 、F 兩點之連接實線：
  1.上訴人主張依系爭16號房屋建築改良物情形填報表（原審卷
    第151 頁以下）可知僅系爭16號房屋坐落於上訴人所有土地
    上、18號房屋之建物平面圖（本院卷一第42頁、43頁）可知
    與鄰地並無空間，故鑑定圖認定認兩造土地經界線為如附圖
    所示W 、N 連接實線有誤云云。然查，系爭16號房屋係於39
    年5 月20日向臺北縣淡水地政事務所申辦保存登記，登記面
    積為53.25 平方公尺，惟光復初期辦理建物保存登記無須檢
    附建物勘測成果，故本所未有該建物勘測成果資料，有臺北
    縣淡水地政事務所98年6 月30日北縣淡地測字第0980008194
    號覆函1 件可稽（附於原審卷宗第150 頁）。系爭16號房屋
    依建物謄本面積為53.25 平方公尺，實際上測量結果為76.
    31平方公尺，此觀鑑定圖甚明，顯然上訴人所有系爭16號房
    屋已經增建或改建，非18年間興建完成之原始建物。況且，
    上開建築改良物情形填報表是否經現場測量後製作，無法確
    認，實乏證據證明16號房屋辦理保存登記時，完全坐落於臺
    北縣淡水鎮○○○段254 地號土地上，毫無越界；何況，目
    前16號房屋經大幅擴建或改建，故無從以目前16號建物坐落
    位置，推估系爭2 筆土地界址位置。
  2.鑑定人馮顯才亦到庭證稱：（上訴人訴訟代理人問：參考的
    資料是否有包含建物平面圖？）正德段294 地號是上訴人的
    土地，登記簿謄本上面有記載18年建築完成，被上訴人的土
    地是296 地號，建物的登記是寫26年建築完成，這是建物登
    記謄本上的記載。我有去調閱，但是調不到相關的資料，而
    且我們在鑑定的時候是施測現有的狀況（包含建物、所有的
    地上物）來套繪重測前的地籍圖，以確定系爭界線。（上訴
    人訴訟代理人：如果這二宗土地的建物，有建物平面圖是否
    有影響到鑑定的結果？）如果有建物平面圖我們會參考，而
    且我不知道當初的建物平面圖是怎麼做出來的，實際上的鑑
    定還是依照我們的鑑定手冊辦理，就是如我鑑定書第二段所
    述的鑑定方法。建物平面圖係參考用，我們要對鑑定報告負
    責，以現況為主，因為現場不是原始建物，已經有改建過了
    等語（本院卷一第195 頁、第196 頁）。是建物平面圖並非
    參考之唯一依據，況且，實際上水碓30號房屋已經拆除，被
    上訴人及家族成員出資重新興建系爭18號房屋，有執行筆錄
    可參（本院卷一第219 頁），是建物平面圖與現況已有不符
    ，且其如何製作亦無從考據。上訴人雖主張系爭18號房屋建
    物平面圖顯示建物占滿253 地號土地，並無顯示距離兩造界
    址有空地云云。然重測前253 地號土地登記面積為82平方公
    尺，地籍圖面積為70.09 平方公尺，然依據建物平面圖記載
    之建坪為19坪831 ，換算則為65.56 平方公尺，顯然系爭18
    號房屋並未占滿253 地號土地，上訴人以上證7 不精確之圖
    面欲佐證兩地界址，實非的論。
  3.證人即上訴人前手之配偶朱炎明於原審證稱：「....，依我
    今日所看，門口外牆與左右兩側牆壁就是以前固定的位置，
    只是粉刷得比較新，與我出售給聲請人時一樓長度、寬度就
    如現狀，至於二樓，我從買受到賣出為止，從來沒有上去看
    過，連一樓屋頂都破破爛爛。」、「（法官問：是否知道一
    樓建物原有寬度？你買受之後有無改建、擴建？系爭建物最
    初興建之前，有無鑑界過？」我沒有實際量過建物寬度，我
    是依據左右兩側壁面不可能移動，才認定16號建物寬度跟我
    以前出售時一樣，不動產不可能會移動。我買受後從未改建
    過，就照我買受時原狀再出售。系爭建物不是我興建，我不
    清楚最初興建時有無鑑界。」等語（詳見原審卷宗第175 、
    176 頁），然從朱炎明之證詞不足證明系爭16號建物坐落基
    地情形究竟如何，無以認定兩造土地之界址為何。
(四)、上訴人復主張：將其於98年5 月4 日請領之重測前臺北縣淡
    水鎮○○○段254 地號土地地籍圖騰本套繪圖（置於卷後證
    物袋內），重疊於其97年10月24日向臺北縣淡水鎮地政事務
    所請領之重測後臺北縣淡水鎮○○段294 地號土地地籍圖謄
    本（置於卷後證物袋內）上比對，重測前、後同一筆土地之
    外形、大小完全不一，且地籍圖嚴重破損，兩造土地經界如
    以附圖所標示W 、N 兩點之連接實線則形狀變長、變窄等語
    。然查：
  1.證人即臺北縣淡水地政事務所測量課課長邱順永證稱：「地
    政事務所只有一份地籍正圖，是從日據時代使用至今，難免
    有破損，這就是要重測的原因，當事人請領地籍圖或套繪圖
    都是從地籍正圖描繪或數化出來的，如果是用筆描繪，因用
    筆粗細不同恐怕會有誤差，至於電腦誤差情形我不確定，但
    事務所確實只有一份圖面，另外也有可能剛好位於破損位置
    ，以致圖面不夠正確，都會在地籍圖謄本上加註「僅供參考
    ，實地界址以鑑界結果為準」，系爭地號有無位於破損位置
    ，請鈞院另外函查。」等語（詳見原審卷宗第134 頁），原
    審曾向臺北縣淡水地政事務所函詢結果，回覆結果為重測前
    臺北縣淡水鎮○○○段254 地號土地確實恰位於地籍原圖摺
    皺破損嚴重之處，有臺北縣淡水地政事務所98年6 月30日北
    縣淡地測字第0980008194號覆函1 件附卷可佐（附於原審卷
    宗第150 頁）。然鑑定人馮顯才於本院證稱：我去的時候地
    籍正圖有破損，破成八塊，但是系爭土地是在沒有破損的地
    方，這個部分我有照起來，總共照了2 張（庭呈附卷），1
    張是近照、1 張是遠照，我有標起來橢圓形的地方，就是系
    爭土地，並不是在破損的地方。（上訴人訴訟代理人：提示
    原審卷第150 頁，請鑑定人表示意見？）我照片有圈起來系
    爭土地的部分，我認為那個地方是沒有破損的，所以我不知
    道為何淡水地政事務所會這樣回答等語（本院卷第195 頁）
    。
  2.是上訴人提出上開2 份圖面於重疊後，其所有之重測前、後
    同一筆土地大小不一，可能係因筆粗細誤差所致，又地籍正
    圖雖有破損，但系爭土地並未在地籍正圖破損處，有鑑定人
    提出照片可按（本院卷一第199 頁、第200 頁）。上訴人主
    張地籍圖破損因此國土測繪中心鑑定之兩地界址有誤，並非
    可採。
  3.又證人馮顯才證稱當初伊在套繪之時，293 、294 地籍線重
    測前後沒有在同一線上，但系爭土地地籍線是一樣的等語（
    本院卷一第196 頁）。是上訴人主張兩地界址如附圖標示W
    、N 兩點之連接實線會導致上訴人所有土地形狀變窄、變長
    ，其原因有可能係上訴人系爭土地其他四周與鄰地之界址發
    生錯誤所致，尚不足認定系爭2 筆土地之經界即為如附圖所
    標示B 、F 兩點之連接實線。
(五)、上訴人未能證明16號房屋興建時曾經鑑界：
    上訴人自陳：14號房屋於70年間聲請建照時曾鑑界、16號房
    屋於18年興建時，起造人亦曾請地政事務所人員鑑界後才動
    工等語（詳見原審卷宗第191 、105 頁），惟均未能提出曾
    聲請鑑界之相關證明，且證人邱順永於原審證稱：「（法官
    問：如果地主曾申請鑑界，是否能調取相關資料？）相關資
    料有一定保存期限，超過年限就會銷毀，目前82年之前的資
    料均已銷毀。」等語（詳見原審卷宗第133 頁），是無從向
    地政機關調取鑑界資料，上訴人所陳興建房屋曾經鑑界乙節
    ，無證據可佐，況且，系爭16號房屋已經大幅改建增建，業
    如前述，縱認18年間曾經鑑界，亦未能佐證現今系爭16號、
    18 號房屋外牆即為兩地界址。
(六)、上訴人所稱之界址，使上訴人土地面積增加，使被上訴人受
    有土地面積減損之不利益：
    依鑑定圖面積研析資料，上訴人所有重測前254 地號土地登
    記面積為60平方公尺，地籍圖面積為64.06 平方公尺，重測
    後為64.64 平方公尺。而被上訴人所有重測前253 地號土地
    登記面積為82平方公尺，地籍圖面積為70.09 平方公尺，重
    測後為79.43 平方公尺。重測後被上訴人所有296 地號土地
    登記面積已有減少，上訴人面積則無減少，如兩地界址為附
    圖所標示B 、F 兩點連接實線，則被上訴人所有296 地號土
    地面積比原登記面積減少更多。上訴人所稱附圖所標示B 、
    F 兩點連接實線，係建物改建或增建後之外牆，不能認定為
    兩地界址，已如前述，且如以之為兩地界址，將導致被上訴
    人所有土地面積減損更多，顯非合理。
(七)、租稅資料不足認定兩地界址為何：
    上訴人稱被上訴人所有土地之台帳記載，地租曾經於24年改
    正，顯然曾為測量，是上訴人建物如已越界，被上訴人必定
    會提出異議云云。然，地租改正實際原因為何，是否必定會
    進行測量程序，並無任何證據證實，上訴人上開論述均為主
    觀臆測之詞，不足以作為兩地界址參考依據。
(八)、兩造土地界址為如附圖所標示W 、N 兩點之連接實線，並無
    違反法律安定性：
    被上訴人李秀蓮否認早已知悉系爭16號房屋越界乙事，稱係
    土地重測之後才知道等情，是並無上訴人所稱「被上訴人在
    權利上睡覺」一事。系爭16號房屋於18年完成建築後顯然自
    行再為增建或改建，擴大其建物外圍，其建物面積明顯逾越
    254 地號土地之面積甚多，上訴人竟稱以自行擴大建物之外
    圍作為土地界址，否則拆除建物將導致法律糾紛云云，此說
    法即為擅自擴張建物範圍占用他人土地後得進而得主張土地
    範圍亦隨之擴張，土地遭占用之人反而不能主張法律上權利
    ，上訴人前開論述毫無可信。
七、從而，本件上訴人起訴主張兩地土地經界為如原審判決附圖
    標示B 、F 點之連接實線，而訴請判決，為無理由，本院認
    兩地土地經界應以如原審判決附圖標示W 、N 之連接實線為
    當。上訴人指摘原審判決不當，求予廢棄改判，為無理由，
    應駁回其上訴。至兩造其餘攻擊防禦方法，經本院悉予審酌
    後，認均無礙於本件之判斷，於茲不贅。
八、據上論結，依民事訴訟法第436 條之1 第1 項、第3 項、第
    385條第1 項、第449 條第1 項、第78條，判決如主文。
中    華    民    國  100     年    3     月    10    日
                  民事第二庭  審判長法  官  方彬彬
                                    法  官  王怡雯
                                    法  官  絲鈺雲
以上正本證明與原本無異。
如不服本判決，僅得於收受本判決正本送達後20日內，以適用法
規顯有錯誤為理由時，向本院提出上訴狀（須按他造當事人之人
數附繕本），經本院許可後方得上訴至最高法院。上訴時應提出
委任律師或具有律師資格之人之委任狀；委任有律師資格者，另
應附具律師資格證書及釋明委任人與受任人有民事訴訟法第466
條之1 第1 項但書或第2 項所定關係之釋明文書影本。若委任律
師提起上訴者，應一併繳納上訴審裁判費，否則本院得不命補正
逕行駁回上訴。
中    華    民    國   100    年    3     月    11    日
                                    書記官  林玫熹